臺灣板橋地方法院刑事判決　　　　　　　　　　　　　九十年度易字第三四七號
　　公　訴　人　臺灣板橋地方法院檢察署檢察官
　　被　　　告　丙○○
　　　　　　　　戊○○
　　　　　　　　己○○
　　　　　　　　乙○○
右列被告因恐嚇取財等案件，經檢察官提起公訴（九十年度偵字第二五二一號、第一
五０一０號），本院判決如左：
    主  文
丙○○、戊○○、乙○○、己○○被訴共同傷害罪部分均公訴不受理。
丙○○、戊○○、乙○○、己○○被訴共同恐嚇取財未遂部分均無罪。
    理  由
一、公訴意旨略以：被告丙○○（綽號阿華）與戊○○、乙○○、己○○共同意圖為
    自己不法之所有，於民國九十年一月二十日二十時三十分許，在台北縣中和市○○路一三四巷十八之一號三樓，由戊○○持剪刀作勢、己○○與乙○○在旁助陣
    ，丙○○持偽造六合彩之簽單，帶頭以渠等簽中六合彩為由，以兇惡之語氣向甲○○（係六合彩賭博之組頭，已判決確定）恐嚇交付六合彩中獎彩金新台幣（下
    同）一千四百四十萬元，並揚言若不交付彩金，要使甲○○所經營之印刷廠無法
    生存。言畢隨即與戊○○、乙○○、己○○上前圍住甲○○及在場人丁○○、庚○○等人，致使甲○○心生畏懼；丙○○等人為達恐嚇取財之目的，並出手毆打
    甲○○之配偶丁○○及友人庚○○，致使丁○○受有前額挫傷、庚○○受有眼臉
    撕裂傷之傷害。嗣經甲○○趁機報警當場查獲，致未得逞。因認被告丙○○（綽
    號阿華）與戊○○、乙○○、己○○所為，係涉犯刑法第二百七十七條第一項傷
    害罪嫌、第三百四十六條第三項、第一項之恐嚇取財未遂罪嫌；且被告四人就傷
    害、恐嚇取財未遂未遂罪間，有犯意之聯絡與行為之分擔，均為共同正犯等語。
二、公訴不受理部分：
（一）按告訴乃論之罪，告訴人於第一審辯論終結前得撤回其告訴，又告訴經撤回者
      ，應諭知不受理之判決，刑事訴訟法第二百三十八條第一項、第三百零三條第
      三款分別定有明文。
（二）查本件告訴人丁○○、庚○○告訴被告丙○○與戊○○、乙○○、己○○共同
      傷害之事實，起訴書認係觸犯刑法第二百七十七條第一項普通傷害罪，依同法
      第二百八十七條之規定，須告訴乃論。茲據告訴人於本院審理中當庭撤回告訴
      ，有本院該日筆錄（本院九十一年四月二十三日審判筆錄）及撤回告訴狀可稽
      ，是依照首開說明，本件就前開部分爰逕為諭知不受理之判決。
三、無罪部分：
（一）按犯罪事實應依証據認定之，無証據不得推定其犯罪事實，刑事訴訟法第一百
      五十四條定有明文。又所謂証據，係指超越一切合理之可疑，足以認定被告確
      有犯罪行為之積極事証而言。苟依現存之積極証據，就起訴意旨所指被告犯罪
      之待証事實，尚非不得為其他較有利被告之推斷，本諸罪疑惟輕之法則，自難
      謂該事証已適合於被告犯罪事實之認定。再告訴人之指訴係使被告受刑事訴追
      為目的，其所述被害情形，如無瑕疵可指，而就其他方面調查又與事實相符，
      其供述固未始不足採據為判決之基礎，惟其陳述倘尚有瑕疵，則在未究明前，
      即難遽採為論罪科刑之根據。（最高法院六十一年台上字三０九九號判例意旨
      參酌）。
（二）訊據被告丙○○、戊○○、乙○○、己○○均堅決否認涉有右揭恐嚇取財未遂
      之犯行，戊○○、乙○○、己○○均辯稱：渠不認識甲○○、丁○○、庚○○
      等人，係丙○○邀渠等一同去拿取六合彩獎金，並未恐嚇或強取告訴人財物等
      語。被告丙○○辯稱：伊用現金十萬六千元簽六合彩，確實有中獎，並未偽造
      簽單，甲○○竟說透過別人作業方式寫錯了，中了竟不賠，且當初是他們十幾
      人圍過來，才打人的，伊並無恐嚇稱：不交付彩金，要讓印刷廠無法生存等語
      置辯。
（三）按公訴人認被告等人涉有刑法第三百四十六條第三項、第一項之恐嚇取財未遂
      罪嫌，無非以告訴人甲○○之指訴綦詳及甲○○與被告四人無何怨隙資為論罪
      之依據。經查：
      (1)告訴人甲○○於本院調查時先指陳：是戊○○、丙○○先上來，上樓就打伊
        先生，他們一衝進來就打了，被告丙○○確實有說不交彩金，就不讓伊生存
        ，後來伊就報警，丙○○就跑掉了，另外三個被告還在那邊沒有走等語，後
        又改稱：被告丙○○並未說不交彩金，不讓其印刷廠生存等語，僅是在邊爭
        吵要彩金等情（詳參本院九十一年二月五日訊問筆錄、五月十四日審判筆錄
        ），前後指述不一，難以遽信。
      (2)次查，在場證人庚○○、丁○○於案發之初雖均於警局證述被告丙○○說不
        交付彩金，就不讓印刷廠生存等語，惟庚○○於本院調查時更為審判上之陳
        述：並未聽到「丙○○說如果不交付彩金，就讓印刷廠無法經營等語」，丙○○一進來就說不要動就打人了，也沒聽到他說什麼，伊本來坐在那邊，看
        到丁○○被打，伊跟丙○○說有什麼事好好講，伊要打電話時，丙○○才又
        打伊等語明確。另證人即告訴人之先生丁○○亦證稱：被告丙○○一衝進去
        就打人，那時候伊跟庚○○在喝酒，丙○○一進來先打伊後，伊等一群人才
        出來外面等語。二人亦均證稱：其他三名被告，有的在外面坐著、有的站著
        ，沒有做什麼，也沒有說什麼等語。亦未見證人丁○○證述被告丙○○有恐
        嚇稱：不交付彩金，就讓印刷廠無法經營等語（詳參本院九十年十一月二十
        日訊問筆錄、四月二十三日審判筆錄），證人庚○○、丁○○在法院審理中
        之陳述，既經具結以擔保其真實性，法院可直接就其供述，增加內容之了解
        ，進而從證人陳述之態度、表情與舉動之變化，以確認證言之可信性，自以
        證人於本院之證述較為可採。
      (3)從而綜合(1)(2)所述，被告丙○○否認有對告訴人恐嚇「不交付彩金，將使印
        刷廠無法生存」等語，尚非無據，應可採信。況按刑法第三百四十六條第一
        項之恐嚇取財罪，係以意圖為自己或第三人不法所有為構成要件，如對於該
        使人交付之財物，本有取得之權利，則除所用恐嚇方法或可成立他項罪名外
        ，要無由成立恐嚇取財之罪。查被告所辯伊有簽中六合彩，並無偽造簽單等
        情，固未提出證據以其實說，且本院調閱六合彩簽單，亦因該賭博案件已銷
        燬而無從查證，告訴人於本院調查時雖指稱簽單是丙○○自己改的，惟亦自
        承當天早上被告丙○○要求彩金，有跟丙○○說沒有中獎，要去警察局，其
        後丙○○亦爭吵要彩金等語，核與共同被告戊○○所供承：丙○○與告訴人
        爭執，一說有中彩金，一說沒中等情相符（詳參本院九十年十一月二十日訊
        問筆錄、九十一年五月十四日審判筆錄），丙○○到告訴人之工廠係與告訴
        人爭執有無中六合彩，雖賭債為自然債務，然並非無請求權，被告主觀上認
        伊簽中六合彩，請求給付，益徵被告容無為自己或第三人不法所有之意圖，
        揆諸前開說明，其行為亦與恐嚇取財罪之構成要件不合。
（四）此外復查無其他積極証據足資証明被告等人有何恐嚇取財之犯行，揆諸首開說
      明，既不能證明被告等人有此部分犯罪，本院就此部分自應為被告等人無罪之
      諭知。
六、綜上，公訴人所舉被告等涉嫌恐嚇取財等之事證，均未達於通常一般人均不至於
    有所懷疑，堪予確信其已臻真實之程度，尚有合理性之懷疑存在，致使無從為有
    罪之確信，被告否認犯罪，應可採信，揆諸首開法條規定及說明，本案核屬不能
    證明被告犯罪，即應為無罪之諭知，以昭審慎。
據上論結，應依刑事訴訟法第三百零三條第三款、第三百零七條、第三百零一條第一
項前段判決如主文。
本案經檢察官孫治平到庭執行職務。
中      華      民      國    九十一    年      五      月    二十八    日
                                  臺灣板橋地方法院刑事第四庭
                                      法  官    徐  子  涵
右正本證明與原本無異。
如不服本判決，應於判決送達後十日內向本院提出上訴狀 (應附繕本)。
                                      書記官    彭  麗  紅
中      華      民      國      九十一      年     六     月     七     日
